【裁判字號】    90,上易,593
【裁判日期】    900607
【裁判案由】    違反商標法
【裁判全文】
臺灣高等法院臺中分院刑事判決                      九十年度上易字第五九三號
    上訴人  臺灣台中地方法院檢察署檢察官
    被  告  乙○○
右上訴人因被告違反商標法等案件，不服臺灣臺中地方法院中華民國九十年一月三十
日第一審判決（民國八十九年度易字第四一０一號，起訴案號：臺灣臺中地方法院檢
察署民國八十九年度偵字第一五六八八號），提起上訴，本院判決如左：
    主  文
原判決撤銷。
乙○○連續行使偽造私文書，足以生損害於他人，處有期徒刑捌月，緩刑參年。
扣案之光碟片肆仟玖百伍拾捌片及目錄柒冊均沒收。
    事  實
一、乙○○素行良好，未曾受有期徒刑以上刑之宣告。緣乙○○係位於台中市○區○
    ○里○○街七十八號之二大金剛電視遊樂器專賣店之實際負責人，以販賣家庭遊
    樂器主機、光碟週邊設備為主要業務，明知以英文「ＰＬＡＹＳＴＡＴＩＯＮ」
    係日商蘇妮股份有限公司（以下簡稱蘇妮公司）、「ＰＳ設計圖」為日商新力電
    腦娛樂股份有限公司（以下簡稱新力公司）、以英文「ＳＥＧＡ」為日商西雅企
    業股份有限公司（以下簡稱西雅公司）向經濟部中央標準局（現改制為智慧財產
    局）為商標註冊登記，所享有之商標專用權，且均仍在專用期間，係相關大眾所
    共知之商標，指定使用於電腦、錄有電腦程式之卡帶、磁碟、光碟及卡匣之商標
    專用權，竟未經蘇妮公司、新力公司、西雅公司（以下簡稱新力公司等）之同意
    或授權，自八十九年五月間某日起，向綽號「小Ｂ」之成年男子以每片新臺幣（
    下同）二十五元至三十元不等之代價販入數量不詳之光碟，均使用相同於上開公
    司之商標圖樣於光碟片上，且明知其販入之仿冒之光碟片並非新力公司等所生產
    ，該等光碟片上並偽註以「ＰＳ  Ｐｌａｙｓｔａｔｉｏｎ  Ｌｉｃｅｎｓｅｄ
      ｂｙ  Ｓｏｎｙ  Ｃｏｍｐｕｔｅｒ  Ｅｎｔｅｒｔａｉｎｍｅｎｔ  Ｉｎｃ
    ．」、「Ｓｏｎｙ  Ｃｏｍｐｕｔｅｒ  Ｅｎｔｅｒｔａｉｎｍｅｎｔ  Ｉｎｃ
    ．」、「ＰＲＯＤＵＣＥＤ  ＢＹ  ｏｒ  ＵＮＤＥＲ  ＬＩＣＥＮＳＥ  ＦＲ
    ＯＭ  ＳＥＧＡ  ＥＮＴＥＲＰＲＩＳＥＳ，ＬＴＤ」等文字，另其中部分光碟
    片之外包裝上並偽註有「ＳＥＧＡ」之商標圖樣，足以對外表示該等產品係新力
    公司等所生產之用意之證明，竟自八十九年五月間某日販入後，以每片六十元之
    代價出售予不特定之顧客，持以販賣後交付藉以行使該等私文書，足以生損害於
    新力公司等。嗣於八十九年九月六日，經警在上址查獲，並扣得乙○○所有供販
    售所用仿冒之光碟片合計四千九百五十八片及目錄七冊而查悉上情。
二、案經新力公司、西雅公司告訴由內政部警政署保安警察第二總隊第三大隊報請台
    灣台中地方法院檢察署檢察官偵查起訴。
    理  由
一、右開事實，業據被告乙○○於本院審理時供認在卷，復據告訴人之代理人曾筱茜
    律師指陳明確，並有如事實欄所載之光碟片扣案可稽，又有中華民國商標註冊證
    、搜索扣押證明筆錄、啟封筆錄、鑑定報告書、勘驗筆錄、照片等件存卷可參。
    按商標之使用，係指為行銷之目的，將商標使用於商品或其包裝、容器、標帖、
    說明書價目表或其他類似物件上，而持有、陳列或散布，使用於同一商品或類似
    商品，若附加相同或近似於他人註冊商標圖樣於商品之包裝、容器、說明書、價
    目表上，應即受他人商標專用權效力所拘束，此為商標法第六條第一項所明定，
    而透過電磁作用，如以遊樂器、光碟機、電腦主機之操作為媒介，始於電視或電
腦螢幕前出現商標圖樣者，其標示型態足資一般商品購買人認識其表彰商品之來
    源者，解釋上應認屬於商標法第六條第一項之所稱之其他類似物件之範疇；又刑
    法第二百二十條第二項規定：錄音、錄影或電磁記錄，藉機器或電腦之處理所顯
    示之聲音、影像或符號，足以為表示其用意之證明者，亦以文書論，顯然電磁記
    錄或藉電腦處理所顯示之影像、符號而足為表示其用意者，亦為刑法偽造文書罪
    章所處罰，故在光碟上為事實欄所載之授權文字之顯示，該等影像、符號自屬刑
    法上所稱之準文書，被告據以販賣行使，自為商標法與刑法偽造文書罪章所處罰
    ，要無庸疑。次按新力公司等商標之商品行銷世界多年，為業者及相關消費大眾
    所週知，該等商標為相關大眾所共知之商標圖樣，被告販賣仿冒新力公司等之相
    同商標之光碟片，固未必會造成仿冒品與該等公司真品產生混淆，然新力公司等
    所生產之真品光碟片，新品每片約須千元以上，此經曾筱茜律師陳述在卷，本件
    被告自承光碟片以每片二十五元至三十五元不等販入，再以六十元賣出，且被告
    遭扣案之仿冒光碟片共計四千九百五十八片，以其銷售經驗，自難諉為不知，竟
    以低於真品甚多之價格出售，若非係仿冒品，豈有如此超忽市場行情之便宜出售
    。綜上所述，足證被告之犯罪事證明確，犯行堪以認定，應予依法論科。
二、按新力公司等之商標係屬名牌，該商標非但經我國中央標準局註冊登記，應受我
    國商標法之保護，且係業界及消費者等相關大眾所共知之商標，被告明知所販售
    之光碟片係仿冒商標之商品，且又在光碟片為新力公司等授權之文字表示，自足
    以生損害於新力公司等。核被告所為，均係犯商標法第六十三條之明知為侵害他
    人商標專用權之商品而販賣罪、刑法第二百十六條、第二百十條之行使偽造私文
    書罪。被告先後多次犯行，均時間緊接，所犯復均為構成要件相同之罪，顯係基
    於概括之犯意反覆為之，為連續犯，各應依刑法第五十六條之規定以一罪論，並
    均依法加重其刑。又被告以一行為同時侵害新力公司等之權利，係屬一行為而觸
    犯數罪名，此部分為想像競合犯之關係，依法應從一重處斷。又被告等以一販賣
    行為而同時觸犯上開二罪間，亦係一行為而觸犯數罪名，依刑法第五十五條之規
    定，應從一重之刑法第二百十六條、第二百十條之行使偽造私文書罪處斷。至上
    訴人即檢察官就被告涉嫌行使偽造私文書部分之犯行，及被告右述侵害蘇妮公司
    部分之犯行，固未據檢察官於起訴書之犯罪事實欄予以記載，然檢察官之起訴事
    實已載明被告係販售前述光碟片，而該查扣之光碟片亦含有蘇妮公司之光碟片，
    而各該部分之犯行，與檢察官起訴而經論罪科刑之右揭商標法第六十三條部分之
    犯行，復具有裁判上一罪之關係，本院自得併予審理，附此敘明。
三、至曾筱茜律師於本院審理時，固到庭陳稱：被告販售扣案光碟片之行為，其中有
    部分光碟片尚應觸犯著作權法第九十四條之以明知為侵害著作權之物而散布之方
    法侵害他人之著作權為常業罪嫌云云；然查我國著作權法對於外國人著作之保護
    ，無論依據「首次發行」之保護方式或依「互惠關係」之保護方式，皆因日本法
    律對同樣情形之我國著作權不予保護，本於著作權法之明白宣示之互惠原則，維
    護我國人民在他國著作權利，上開新力公司等之前列產品之著作權在我國亦不受
    保護（法務部公報第二四五期第六十六頁參照），故告訴意旨認被告所為，尚侵
    害前列公司之著作權云云，顯有誤會，併予敘明。
四、原審對被告為無罪之判決，固非無據，然查被告所為，應負上開罪責，已如前述
    ，詎原審未察，遽為被告無罪之判決，自有未洽，檢察官上訴意旨執此憑以指摘
原判決不當，為有理由，應由本院將原判決予以撤銷改判。查被告於犯罪後，對
    於其所犯之犯行，尚能供承明確，態度尚稱良好，爰併審酌渠遭查扣之光碟片合
    計數量不少及其犯罪之手段、所生危害非輕暨其他一切情狀，量處被告有期徒刑
    捌月。又查被告素行良好，未曾受有期徒刑以上刑之宣告，有台灣台中地方法院
    檢察署刑案資料查註紀錄表及臺灣高等法院被告全國前案紀錄表在卷可憑，且被
    告於本院審理期間，已表示悔改之意，即曾筱茜律師亦表示並未對被告為民事之
    請求，僅係給被告一個警愓，故本院認為被告經此次刑之宣告，當知所警愓而無
    再犯之虞，因認其所受上開刑之宣告，以暫不執行為適當，爰併予宣告緩刑參年
    ，用啟自新。
五、扣案之光碟片四千九百五十八片，均應依商標法第六十四條之規定，不問屬於犯
    人與否，併予諭知沒收之；至另查扣之目錄七冊，則係被告所有供犯罪所用之物
    ，已據被告陳明在卷，應依刑法第三十八條第一項第二款之規定併予宣告沒收之
    。
六、據上論斷，應依刑事訴訟法第三百六十九條第一項前段、第三百六十四條、第二
    百九十九條第一項前段，商標法第六十三條、第六十四條，刑法第二百十六條、
    第二百十條、第十一條前段、第五十六條、第五十五條、第三十八條第一項第二
    款、第七十四條第一款判決如主文。
本案經檢察官甲○○到庭執行職務
中    華    民    國    九    十      年        六      月      七      日
                                  臺灣高等法院臺中分院刑事第十庭
                                        審判長法  官  林  照  明
                                              法  官  蕭  廣  政
                                              法  官  李  寶  堂
右正本證明與原本無異。
如不服本判決應於收受送達後十日內向本院提出上訴書狀，其未述上訴之理由者並
得於提起上訴後十日內向本院補提理由書（均須按他造當事人之人數附繕本）。
                                              書記官  許  哲  禎
中      華      民      國     九十      年      六       月     八     日
附錄：
刑法第二百十六條：
行使第二百十條至第二百十五條之文書者，依偽造、變造文書或登載不實事項或使登
載不實事項之規定處斷。
刑法第二百十條：
偽造、變造私文書，足以生損害於公眾或他人者，處五年以下有期徒刑。
                                                  Ｆ


司法院資訊處製作；財團法人民間司法改革基金會備份。
